【裁判字號】    98,交聲,393
【裁判日期】    981229
【裁判案由】    違反道路交通管理處罰條例聲明異議
【裁判全文】
臺灣基隆地方法院交通事件裁定         98年度交聲字第393號
原處分機關
即移送機關  交通部公路總局臺北區監理所基隆監理站
異  議  人
即受處分人  甲  ○
上列異議人即受處分人因違反道路交通管理處罰條例案件，對於
交通部公路總局臺北區監理所基隆監理站中華民國98年11月4日
所為之處分（原處分案號：基監字第裁42-C00000000、42-C0000
0000號），聲明異議，本院合併裁定如下：
    主  文
異議均駁回。
    理  由
一、原處分意旨略以：異議人即受處分人甲○（下稱異議人）於
    民國98年9月21日下午2時36分許，駕駛車牌號碼6188─KM號
    自用小客車，於臺北縣金山鄉台2線法鼓山路口處查獲異議
    人因「闖紅燈（金山往石門方向）」違規，經臺北縣政府警
    察局金山交通分隊執勤員警攔停後製單舉發之際，強行將置
    於舉發員警支配下之駕照、行照等證件取走，並逕自駕駛上
    開車輛離去，因而復有「不服稽查而逃逸」之違規情事，嗣
    臺北縣政府警察局金山交通分隊分別將北縣警交大字第C000
    00000、C00000000號舉發違反道路交通管理事件通知單送達
    異議人後，異議人於舉發通知單上所載之應到案日期即98年
    10月21日前向原處分機關提出申訴，經原處分機關函請舉發
    單位調查結果，仍認異議人確有前開2違規行為，就異議人
    「闖紅燈」之違規事實，依道路交通管理處罰條例第53條第
    1項規定，裁處異議人罰鍰新臺幣（下同）2,700元，並依同
    條例第63條第1項第3款（基監字第裁42-C00000000號裁決書
    漏引「第3款」）規定，記違規點數3點；就異議人「不服稽
    查而逃逸」之違規事實，依同條例第60條第1項規定，裁處
    異議人罰鍰3,000元，並依同條例第63條第1項第1款（基監
    字第裁42-C00000000號裁決書漏引「第1款」）規定，記違
    規點數1點等語。
二、異議意旨則略以：98年9月21日下午2時30分許，其駕駛車號
    6188─KM號自小客車，從基隆要到淡水去，行經臺北縣金山
    鄉台2線法鼓山交岔路口，當時的燈號是綠燈，車速約時速
    30至40公里，很慢，其沒有闖紅燈，警員乙○○把其攔停下
    來，要求出示行照、駕照，其以為只是要檢查有沒有帶行、
    駕照，故配合交付，但是乙○○警員卻是要對其開立紅單說
    其闖紅燈，其說其沒有闖紅燈，且員警站立處與號誌所在位
    置距離約142公尺，又為轉彎後處，根本看不到順向之號誌
    ，如何能以感覺判定其闖紅燈；又當時乙○○警員開立紅單
    已經寫到一半，其就把其的行、駕照（該行、駕照是放在交
    通警察警車後行李蓋上開單處）拿回來，其又再跟黃培維警
    員講，其沒有闖紅燈，乙○○警員要給其開立闖紅燈，黃培
    維警員說其回去可以申訴，其當時車子是停在警車後方約幾
    公尺的路邊，其就開車慢慢開走了；其沒有闖紅燈，所以其
    就是要把其的行、駕照拿走，其沒有逃逸，其拿走行、駕照
    之後，就沒有聽清楚舉發員警對其講什麼事，為此請求撤銷
    臺北縣警察局北縣警交大字第C00000000、C00000000號之舉
    發違反道路交通管理事件通知單云云。
三、按汽車駕駛人，行經有燈光號誌管制之交岔路口闖紅燈者，
    處新台幣1,800元以上5,400元以下罰鍰；汽車駕駛人，駕駛
    汽車有違反本條例之行為，經交通勤務警察或依法令執行交
    通稽查任務人員制止時，不聽制止或拒絕停車接受稽查而逃
    逸者，除按各該條規定處罰外，處新臺幣3,000元以上6,000
    元以下罰鍰，道路交通管理處罰條例第53條第1項、第60條
    第1項分別定有明文；且汽車駕駛人有前開第53條第1項、第
    60條第1項規定之情形者，除依原條款處罰鍰外，並應分別
    予記違規點數3點、1點，同條例第63條第1項第3款、第1款
    ，亦有明文。
四、經查：
  (一)本件異議人對於其於98年9月21日下午2時36分許，駕駛車號
    6188─KM號自用小客車，行經臺北縣金山鄉臺2線法鼓山路
    口（金山往石門方向）處有燈光號誌管制之交岔路口等情固
    不爭執，惟矢口否認有闖紅燈、拒絕停車接受稽查而逃逸之
    違規行為，並以前揭情詞置辯。然查，據證人即舉發員警乙
    ○○到庭具結證稱：「當天是值98年9月21日14時到16時交
    通巡邏勤務，與警員黃培維兩人一起執勤，兩人都有穿著警
    員制服，由我開巡邏車，在98年9月21日14時20分開始就在
    金山鄉臺2線法鼓山交叉路口執行交通稽查，我站在該路口
    往淡水前方右側的路邊（如我勘驗時所指出之位置），黃培
    維站在往淡水再前方一點，我站的位置可以看清楚該交叉路
    口的紅綠燈號誌，在當日14時36分許，我看到有一輛自小客
    車6188─KM行經該交叉路口闖紅燈，該交叉路口的紅綠燈號
    誌已經轉換成紅燈之後約4、5秒，我看見該自小客車行駛車
    速不是很快，他是走外側車道，他是闖紅燈，我看見該自小
    客車闖紅燈，我就依法將該車攔停，攔停後我有請該車的駕
    駛即異議人出示行駕照，等異議人出示行駕照之後，我有告
    知異議人行經臺2線法鼓山路口有闖紅燈，要依規定製單告
    發，我就把異議人的行駕照拿到警車的後方，填單製發，把
    異議人的行駕照放在開單處開始開單，當時異議人的行駕照
    是在我的支配之下，異議人見我在開單就很不高興，就把我
    手中所支配的行駕照，從我放置的開單處直接拿走，他拿走
    之後，我有告知異議人如果你現在拿走不讓我製單完畢，我
    還要再依不服稽查再開1張紅單，我有跟異議人講如果不服
    取締的話可以申訴，你這樣把行駕照拿走，還要再開另外1
    張紅單，異議人還是不管，就開車走了，我不知道他有沒有
    去找黃培維警員。（法官問：本件舉發時，你攔查當時所站
    位置是否可以清楚看見異議人所經過的交叉路口的紅綠燈？
    ）可以。（法官問：異議人通過該交叉路口的燈號為何？有
    無看錯？）是紅燈，沒有看錯。（法官問：對異議人所言，
    有何意見？）異議人當時確實是闖紅燈，我請異議人出示行
    駕照之後，我馬上有告訴他闖紅燈，我在開單時，異議人有
    拿走行駕照，我當時就有告知他不服稽查的處罰，要再另外
    開1張紅單，而且不只表明1次，有表明2、3次。（法官問：
    異議人拿走行駕照時，你的舉發單是否已經填完？）我當時
    填到姓名、性別、地址、出生年月日、身分證統一編號、車
    號，另外自小客有無填，現在記不清楚，車主的姓名是回到
    隊部查車籍資料才知道才填的，車主的地址、違規的時間、
    地點、事實、法條、到案時間、填單的日期、應到案處所等
    都還沒有填寫完成。」等語明確（參見本院98年12月4日訊
    問筆錄）；復據證人即舉發員警黃培維到庭具結證稱：「
    法官問：本件2張舉發單是否你與乙○○一起承辦？）（提
    示舉發單）是。（法官問：舉發經過除與乙○○所言外，有
    無其他補充？）他講的取締、舉發過程都沒有錯，我要補充
    的是開單的時候，乙○○開單的時候，是站在異議人的後方
    警戒後方來車，異議人當時是乙○○開單處的右方，異議人
    是從蕭警員手中的行駕照拿走。蕭警員所站的位置能否看見
    異議人闖紅燈的部分，我沒有看見。（法官問：異議人把行
    駕照拿走，蕭警員是否已經開完單？）還沒有開完，填寫到
    什麼程度，我不清楚。（法官問：當時異議人拿走行駕照之
    後，蕭警員有無告知異議人拿走行駕照要另外開不服取締的
    紅單？）有。」等語在案（參見本院98年12月4日訊問筆錄
    ），且有臺北縣警察局北縣警交大字第C00000000、C000000
    00號舉發違反道路交通管理事件通知單影本、臺北縣政府警
    察局金山分局98年10月20日北縣警金交裁字第0980019781號
    函及交通部公路總局臺北區監理所基隆監理站98年11月4日
    基監字第裁42-C00000000、42-C00000000號裁決書各1紙在
    卷可稽。
  (二)再者，本院於98年12月4日會同異議人、證人即警員乙○○
    、黃培維前往舉發違規地點履勘，勘驗結果：「…(四)異議人
    所經過上開交岔路口，外側車道上方、對向外側車道上方各
    有1個紅路燈號誌，該2號誌紅燈、綠燈、黃燈均為同步。…
    (六)乙○○警員攔查時所站位置可以看見異議人行進方向對向
    之紅路燈…，乙○○警員稱，我是看到對向紅綠燈轉換成紅
    燈後4、5秒之後，異議人駕車行駛在外側車道經過交岔路口
    （第2個行人穿越道，即異議人通過交岔路口之行人穿越道
    ），異議人所駕車輛通過交岔路口速度不是很快。(七)異議人
    稱其經過交岔路口時，時速不超過40公里，30幾至40公里。
    異議人站在乙○○警員攔查處可以看到異議人行進方向對向
    之紅綠燈。」此有本院98年12月4日刑事勘驗筆錄及勘驗照
    片16張在卷足憑，堪認證人乙○○前揭證述舉發地點可以看
    見異議人闖紅燈之情事為真實，故異議人辯稱舉發員警看不
    見紅綠燈號誌，以感覺判定闖紅燈云云，委無可採。此外，
    有關不服稽查取締而逃逸乙節，按道路交通管理處罰條例第
    60條第1項規定係就「汽車駕駛人拒絕停車接受交通勤務警
    察稽查而逃逸」之行為予以處罰，汽車駕駛人有違反上開條
    例之行為，接受交通勤務警察停車之指示後，未停車接受稽
    查並駛離現場，固屬該項規定所處罰之逃逸行為；如汽車駕
    駛人雖一度停車，惟未配合交通勤務警察執行稽查程序，亦
    未徵得交通勤務警察之許可，逕將車輛駛離，而使交通勤務
    警察無法完成稽查時，則該駛離之行為，亦與逃逸行為無異
    ，自仍該當上開規定處罰之要件（臺灣高等法院98年度交抗
    字第2676號裁定參照）。本件異議人於本院98年12月4日訊
    問時自承就是其把行、駕照拿走，之後向警員抱怨後就駕駛
    上開車輛自行離去，核與證人乙○○、黃培維證述情節相符
    ，足認該行照、駕照確由異議人於證人乙○○舉發違反道路
    交通管理事件通知單之際自行取回，並駕駛上開車輛逕自離
    去，其主觀上確有拒絕接受稽查之故意，要屬明確，因此異
    議人未待舉發警員稽查行為完成後，即將車輛駛離之行為，
    與警員攔停當時即未停車之行為，並無不同，其不服稽查而
    有逃逸之情事，亦堪認定。準此，本院觀諸證人乙○○、黃
    培維所言，就舉發路段之燈號變換情形、目視發現違規車輛
    之位置、執勤所處位置、將異議人攔停舉發闖紅燈之過程及
    異議人不服稽查取締而逃逸之經過等情節詳述具體明確，又
    證人係依法於上開時、地正執行交通稽查勤務，基於其職司
    交通安全之維護及交通違規之取締受有專門訓練，其對於職
    務上事項之觀察程度遠較一般人更為專注、敏銳，應能明確
    掌握，且證人與異議人素不相識，復無何仇隙怨懟，當無設
    詞攀誣、濫行舉發之虞。況證人經到庭具結擔保其所證述之
    真實性，衡情應無甘冒偽證之重責而虛詞構陷異議人之理，
    是異議人上開「闖紅燈」、「不服稽查取締而逃逸」之違規
    行為堪以認定，應依法裁罰。
  (三)末按交通警察掣單舉發違反道路交通管理處罰條例所列之違
    規事實，本質上為行政處分，係公務員基於職務上之權力，
    依法就特定之具體事件所為之具公法上效果之單方面行政行
    為，基於公務員為公法上行為具有公信力之原則，該行政行
    為當可被推定為真正，其據以依法處分之事實認定亦為正確
    無誤，本此公信原則，乃立法者賦予行政機關制定違反道路
    交通事件統一裁罰基準及處理細則，以達其維護交通秩序、
    安全之行政目的。若謂公務員所為一切行政行為均須預留證
    據以為日後之證明，顯將對於國家行政事務之推行產生阻礙
    ，因此刑事訴訟法中關於犯罪證據有關之規定，與原屬於行
    政秩序罰之交通違規裁罰事件本質不合部分，於交通違規聲
    明異議案件審理程序中，自不在準用之列，其理至明。證人
    乙○○警員於依法執行職務時，親眼目睹異議人駕車違規闖
    紅燈，旋即攔停上前舉發，嗣並就其親眼見聞於受有具結程
    序及偽證罪擔保之情形下於法院到庭為證述，所為之前開證
    詞，對於其如何發現本件異議人駕駛車輛闖紅燈、不服稽查
    取締而逃逸之過程，已提出詳實之說明，且證人黃培維警員
    亦就異議人不服稽查取締而逃逸之過程說明甚詳，本院復查
    無員警有何設詞構陷或舉發錯誤之證據，足資證明警員有捏
    造事實、違法取締之情事，亦無何違背一般經驗或論理法則
    之情形，其前揭證述之情節非虛，自堪以採信，足證異議人
    確有於上揭時、地行經上開路口闖紅燈及不服稽查取締而逃
    逸之違規行為。是異議人僅空言否認有闖紅燈及拒絕接受稽
    查而逃逸之情事，顯係事後飾責之詞，不足採信。
五、綜上所述，異議人於上揭時、地確有「駕車行經有燈光號誌
    管制之交岔路口闖紅燈」、「違反處罰條例之行為，拒絕停
    車接受稽查而逃逸」之違規事實，原處分機關就異議人「駕
    車行經有燈光號誌管制之交岔路口闖紅燈」之違規行為，依
    道路交通管理處罰條例第53條第1項及第63條第1項第3款規
    定，裁處異議人罰鍰2,700元並記違規點數3點；就異議人「
    違反處罰條例之行為，拒絕停車接受稽查而逃逸」之違規行
    為，依同條例第60條第1項及第63條第1項第1款規定，裁處
    異議人罰鍰3,000元並記違規點1點，核無違誤。從而，本件
    異議人之異議均為無理由，應予駁回。
六、據上論斷，應依道路交通案件處理辦法第19條，裁定如主文
    。
中    華    民    國    98    年    12    月    29    日
                  交通法庭法    官  鄭景文
以上正本證明與原本無異。
對於本件裁定如有不服，應於送達後5日內，向本院提出抗告書
狀（應附繕本），敘述抗告之理由，抗告於臺灣高等法院。
中    華    民    國    98    年    12    月    29    日
                          書 記 官  李繼業

司法院資訊處製作；財團法人民間司法改革基金會備份。
